臺灣板橋地方法院交通事件裁定　　　 100年度交聲字第2584號
原處分機關　交通部公路總局臺北區監理所板橋監理站
異　議　人
即受處分人　周易村
上列異議人因違反道路交通管理處罰條例案件，對於交通部公路
總局臺北區監理所板橋監理站於民國100 年7 月18日以板監裁字
第裁41-C00000000號違反道路交通管理事件裁決書所為之裁決處
分，聲明異議，本院裁定如下：
    主  文
異議駁回。
    理  由
一、按汽車行駛有損毀或變造汽車牌照、塗抹污損牌照，或以安
    裝其他器具之方式，使不能辨認其牌號者，處汽車所有人新
    臺幣（下同）2,400 元以上4,800 元以下罰鍰，並責令申請
    換領牌照或改正，道路交通管理處罰條例第13條第1 款定有
    明文。
二、原處分意旨略以：異議人即受處分人周易村所有之車牌號碼
    311-GDH 號重型機車（下稱本件機車），於民國100 年6 月
    1 日19時51分許，在新北市○○區○○路2 段455 號前，因
    有「以安裝其他器具之方式不能辨識號牌（懸掛物品致遮住
    號牌）」之違規事實，經新北市政府警察局海山分局警員開
    立舉發違反道路交通管理事件通知單（下稱本件舉發通知單
    ）當場舉發。嗣異議人於應到案日期前提出申訴，經原處分
    機關交通部公路總局臺北區監理所板橋監理站於100 年7 月
    18日以板監裁字第裁41-C00000000號裁決書，依首揭道路交
    通管理處罰條例規定及違反道路交通管理事件統一裁罰基準
    表，裁處異議人罰鍰3 千元，並責令申請換領牌照或改正。
三、異議意旨略以：伊於前揭時地騎乘本件機車，因車輛號碼旁
    懸掛方形物體遮蔽車牌，由後方不易辨識號牌正確性，被警
    告發，惟警員依據道路交通管理處罰條例第13條第1 款規定
    舉發明顯有誤，而應依同條例第14條第3 款規定舉發為是，
    致原處分機關所為之處分顯有錯誤，爰依法聲明異議云云。
四、查異議人就本件機車行駛於前揭時地，確有在後方號牌處懸
    掛方形物體，且該方形物體已將本件機車之車牌號碼第五碼
    英文字母幾近完全遮蔽，是由後方觀之，已無從辨認該英文
    字母究係B 或D 等情並不爭執，且有本件舉發通知單、警方
    採證照片2 張及新北市政府警察局海山分局100 年6 月28日
    新北警海交裁字第1000029080號函文附卷可憑，足以認定為
    真實。從而，本件機車行駛既有以安裝其他器具之方式，使
    不能辨認其牌號之情事，則本件機車所有人即異議人自已構
    成道路交通管理處罰條例第13條第1 款之違規事實無誤。至
    異議人雖以前詞置辯，惟按汽車行駛有號牌污穢，不洗刷清
    楚或為他物遮蔽，非行車途中因遇雨、雪道路泥濘所致，處
    汽車所有人300 元以上600 元以下罰鍰，並責令改正、補換
    牌照或禁止其行駛，固為道路交通管理處罰條例第14條第3
    款所明定，然觀諸該條款文義內容，既僅將當次行車途中遭
    遇雨、雪道路泥濘等自然情況例外排除，可知該條款所謂號
    牌污穢，不洗刷清楚或為他物遮蔽，同係指雖非人為而係天
    然因素所造成之情狀，仍課予汽車所有人儘速排除號牌遭遇
    髒污遮蔽之義務，倘汽車所有人違背該作為義務而不作為，
    始得依該條款論處。反之，若係汽車所有人自行將號牌塗抹
    污損，或使用他物遮蔽號牌，使人不能清楚辨認其牌號，因
    係以作為方式致生妨害道路交通管理之結果，違法程度較高
    且具有較高之可責難性，當應依道路交通管理處罰條例第13
    條第1 款規定處罰甚明。查本件機車上之方形物體，既係經
    人為方式懸掛在本件機車後方號牌處上方，顯無從適用道路
    交通管理處罰條例第14條第3 款之規定，故異議人所辯尚有
    誤會。另異議人所提出之交通部84年11月1 日交路字第0430
    74號函文、80年12月10日交路字第048846號函文，原均屬行
    政解釋，本已無絕對拘束本院解釋適用法律之效力，況前揭
    函文均係於道路交通管理處罰條例90年1 月17日總統（90）
    華總一義字第9000007500號令公布修正第13、14條（於90年
    6 月1 日施行）前所作成者，核修正前同條例第13條第1 款
    僅規定「損毀汽車牌照，或將牌照塗抹，使不能辨認其牌號
    者。」，並無「以安裝其他器具之方式」之規定，故依處罰
    法定原則，交通部始就不符「損毀」、「塗抹」要件者，從
    寬認定依同條例第14條規定裁處，然現道路交通管理處罰條
    例第13條第1 款既經修正公布，則前揭函文亦應無再適用之
    餘地，難認原處分有何違法或不當之處，附此敘明。
五、綜上所述，本件機車行駛確有以安裝其他器具之方式，使不
    能辨認其牌號之違規事證明確，原處分機關依道路交通管理
    處罰條例第13條第1 款等規定裁處異議人罰鍰3 千元，並責
    令申請換領牌照或改正，於法核無違誤。本件異議為無理由
    ，應予駁回。
據上論斷，應依道路交通事件處理辦法第18條，裁定如主文。
中    華    民    國   100    年    8     月    31    日
                  交通法庭  法  官  張 兆 光
上列正本證明與原本無異。
如不服本裁定，應於裁定送達後五日內敘明抗告理由，向本院提
出抗告狀。
                            書記官  曹 秋 冬
中    華    民    國   100    年    8     月    31    日